臺灣高等法院刑事裁定
110年度毒抗字第539號
抗  告  人
即  被  告  羅坤柜



上列抗告人因毒品危害防制條例案件，不服臺灣桃園地方法院中
華民國110年2月26日裁定（110年度毒聲字第410號），提起抗告
，本院裁定如下：
    主  文
抗告駁回。                                              
    理  由
一、原裁定意旨略以：抗告人即被告羅坤柜（下稱抗告人）基於
    施用第二級毒品之犯意，分別於民國109年11月1日2時20分
    許、同年月21日0時20分許為警採尿起回溯120小時內某時，
    在臺灣地區某處，施用第二級毒品甲基安非他命各1次之事
    實，經警採集被告尿液，復送台灣檢驗科技股份有限公司檢
    驗後，結果呈現甲基安非他之陽性反應，有該公司出具之濫
    用藥物檢驗報告及真實姓名與編號對照表各2份附卷可佐，
    足認抗告人有施用第二級毒品2次之犯行明確。又查其曾因
    施用毒品案件經法院裁定送觀察勒戒及強制戒治，執行完畢
    釋放3年後，再犯本案2次施用第二級毒品犯行，有本院被告
    前案紀錄表可查，依法應再次令入勒戒處所觀察、勒戒。從
    而，本件聲請於法有據，並無濫用裁量權之情形，爰依毒品
    危害防制條例第20條第1項、第3項，觀察勒戒處分執行條例
    第3條第1項，裁准抗告人應送勒戒處所觀察、勒戒，其期間
    不得逾2月等語。
二、抗告意旨略以：於109年11月1日2時20分許經警於車內置物
    箱搜出兩支塑膠吸管並非抗告人持有，蓋因該車於同年9月
    中停於觀音工業區福壽街30號路邊時遭不明人士用石頭砸毀
    ，其用大塑膠袋遮擋5日後始送永佳汽車修護廠維修，可能
    遭有心人士故意置放入罪；又同年月21日於大園區海鄉園汽
    車旅館遭臨檢取出之安非他命，則係綽號東東之江俊宏向抗
    告人調借新台幣5萬元所抵押之物品，言明金錢歸還後取回
    。至於兩次驗尿之結果，係因其長期服用居善醫院治療躁鬱
    症之藥物及感冒藥所呈現之反應。以上各節事證均可查證以
    還其清白，足認原裁定對被告不公，求予撤銷云云。
三、按109年1月15日修正公布、同年7月15日施行之毒品危害防
    制條例第20條第3項規定，犯第10條之罪於觀察、勒戒或強
    制戒治執行完畢釋放後，3年後再犯第10條之罪者，適用本
    條前2項之規定。上開所謂「3年後再犯」，只要本次再犯（
    不論修正施行前、後）距最近1次觀察、勒戒或強制戒治執
    行完畢釋放，已逾3年者，即該當之，不因其間有無犯第10
    條之罪經起訴、判刑或執行而受影響（最高法院109年度台
    上大字第3826號裁定、109年度台上字第3826號判決意旨參
    照）。次按犯毒品危害防制條例第10條之罪者，檢察官應聲
    請法院裁定，令被告入勒戒處所觀察、勒戒，其期間不得逾
    2月，毒品危害防制條例第20條第1項定有明文。又87年立法
    通過之毒品危害防制條例，於立法理由中表示施用毒品者，
    除係刑事法意義之犯人外，並具有病人之特色。97年4月30
    日修正公布、同年10月30日施行及109年1月15日修正公布之
    毒品危害防制條例第24條第1項之規定對於「初犯」及「3年
    後再犯」毒癮治療方式，採行「觀察、勒戒」與「附條件之
    緩起訴處分」並行之雙軌模式。前者係以監禁式治療為特色
    ，係一種針對受處分人將來之危險所為預防、矯正措施之保
    安處分，目的在求短時間內隔絕施用毒品者之毒品來源，務
    使其專心戒除毒癮之強制規定；後者則係以社區醫療處遇替
    代監禁式治療，使尚未嚴重成癮或衷心戒毒之施用毒品者得
    以繼續其正常家庭與社會生活，避免其等因尋求戒癮治療而
    失去親情支持或被迫中斷學業、工作。立法者既賦予檢察官
    選擇上述雙軌制度之權限，則檢察官之職權行使，法院原則
    上應予尊重，僅就檢察官之判斷有違背法令、事實認定有誤
    或其他裁量重大明顯瑕疵等事項，予以有限之低密度審查（
    本院107年法律座談會第22號審查意見及106年法律座談會第
    37號審查意見參照）。
四、經查：
（一）抗告意旨就上開時、地，各施用甲基安非他命1次之事實
      ，雖均否認施用，且辯稱係因長期服用藥物之故云云。然
      抗告人為警查獲時採集之尿液，經分別送驗，並均以EIA
      酵素免疫分析法初步檢驗，及GC/MS氣相層析/質譜儀法確
      認檢驗結果，確均呈安非他命、甲基安非他命陽性反應，
      此有抗告人台灣檢驗科技股份有限公司濫用藥物檢驗報告
      （報告編號：UL/2020/B0000000；報告日期：2020/11/26
      ；尿液檢體編號：G109-216）與（報告編號：UL/2020/B0
      000000；報告日期：2020/12/09；尿液檢體編號：G109-2
      30）、桃園市政府警察局大園分局（隊）109年11月1、21
      日真實姓名與尿液、毒品編號對照表（尿液檢體編號：G1
      09-216、G109-230）各1份附於109毒偵字第6899、7457號
      卷內可憑，足認抗告人確有前揭施用第二級毒品甲基安非
      他命之行為。又抗告人於100年間因施用毒品案件，經臺
      灣桃園地方法院以100年度毒聲字第1035號裁定送勒戒處
      所施以觀察、勒戒後，因認有繼續施用毒品傾向，再經同
      法院以101年毒聲字第451號裁定令入戒治處所強制戒治6
      月以上，最長不得逾1年，而於102年2月20日因停止處分
      執行出監，並經由臺灣桃園地方檢察署檢察官以102年度
      戒毒偵字第26號為不起訴處分確定等情，有本院被告前案
      紀錄表在卷可佐（見原審卷第9至39頁）。則抗告人分別
      於109年11月1日2時20分許、同年月21日0時20分許為警採
      尿起回溯120小時內某時，在臺灣地區某處，再度為本件
      施用第二級毒品犯行時，既距其最近1次強制戒治執行完
      畢釋放之102年2月20日均已逾3年，則其本件施用第二級
      毒品2次之犯行，依前揭說明，原審法院裁准令抗告人入
      勒戒處所觀察、勒戒，尚無不合。
（二）抗告意旨雖辯稱係因服用醫院治療躁鬱症之藥物及感冒藥
      物所致云云。然依毒品危害防制條例所定之觀察、勒戒或
      強制戒治處分，其立法意旨在幫助施用毒品者戒毒，係保
      安處分之性質，以協助抗告人戒除施用毒品之身癮及心癮
      ，且觀察、勒戒或強制戒治係導入一療程觀念，乃針對抗
      告人將來之危險所為之預防、矯治措施，以達教化與治療
      之目的。是縱抗告意旨所述為真，然抗告人既因長期服用
      該等藥物而有施用第二級毒品甲基安非他命成癮之事實，
      且檢察官聲請本件之用意既在幫助抗告人戒除毒癮而非追
      訴犯罪，此外復查無檢察官之判斷違背法令、事實認定有
      誤或其他裁量重大明顯瑕疵等事證，法院即僅能予以有限
      之低密度審查。
五、綜上，本件抗告為無理由，應予駁回。
據上論斷，應依刑事訴訟法第412條，裁定如主文。
中　　華　　民　　國　　110 　年　　4 　　月　  21　　日
                  刑事第十一庭  審判長法　官  周煙平
                                      法　官  連育群
                                      法　官  吳炳桂
以上正本證明與原本無異。
不得再抗告。
                                      書記官  陳淑婷
中　　華　　民　　國　　110 　年　　4 　　月　　21　　日